【裁判字號】    97,訴緝,55
【裁判日期】    970430
【裁判案由】    搶奪等
【裁判全文】
臺灣臺北地方法院刑事判決              97年度訴緝字第55號
公  訴  人  臺灣臺北地方法院檢察署檢察官
被      告  甲○○
                    （現另案於臺灣監獄士林分監執行中）
上列被告因搶奪案件，經檢察官提起公訴（95年度偵字第5933號
），被告於準備程序中就被訴事實為有罪之陳述，經本院合議庭
裁定依簡式審判程序審理，本院判決如下：
    主  文
甲○○意圖為自己不法之所有，而搶奪他人之動產，處有期徒刑
捌月。
    事  實
一、甲○○於民國87年間因竊盜案件經臺灣臺東地方法院以87年
    度東簡字第257號判決有期徒刑3月確定；88年間因竊盜案件
    經臺灣臺東地方法院以87年度少連易字第11號判決有期徒刑
    7月，緩刑2年，嗣經臺灣高等法院花蓮分院以88年度上易字
    第108號撤銷原判決，改判有期徒刑7月確定，並經臺灣臺東
    地方法院以88年度聲字第73號裁定定應執行刑為有期徒刑 9
    月確定，於89年 1月20日執行完畢；又於89年間因殺人未遂
    案件經臺灣臺東地方法院以88年度訴更字第2 號判決有期徒
    刑5年6月，上訴臺灣高等法院花蓮分院後，以89年度上訴字
    第 244號駁回上訴確定；另於90年間因竊盜案件經臺灣臺東
    地方法院以90年度易緝字第12號判決有期徒刑 7月確定，並
    經臺灣臺東地方法院以90年度聲字第 295號裁定定應執行刑
    為有期徒刑 6年確定，甫於93年10月29日縮短刑期假釋出監
    ，其後又於94年間再因竊盜案件經臺灣士林地方法院以94年
    度易字第848號判決有期徒刑8月確定，並撤銷前開假釋執行
    殘刑2年1月25日 （現執行上開 8月有期徒刑，未構成累犯）
    。甲○○因缺錢繳納健保費用，意圖為自己不法之所有，於
    95年2月27日下午5時40分許之日間，在臺北市○○區○○街
    17巷 8號前，徒步尾隨乙○○，趁乙○○欲進入住處大門而
    不及防備之際，徒手自右後方搶奪乙○○所有淺黃色背包 1
    個（內有新臺幣【下同】201元、勞工保險局識別證1張），
    得手後，逃離現場，乙○○則自後追趕並呼救，而為行人黃
    維照、李啟弘自後追捕，甲○○因遭黃維照、李啟弘逮捕之
    行為而掙扎以手揮打到李啟弘（未成傷），惟並未達使黃維
    照、李啟弘不能抗拒而逮捕之程度，嗣甲○○為隨後到場之
    員警逮捕並查獲上情。
二、案經臺北市政府警察局文山第二分局報告臺灣臺北地方法院
    檢察署檢察官偵查起訴。
    理  由
一、訊據被告甲○○對於在上開時間、地點搶奪被害人乙○○之
    皮包 1個，嗣為行人黃維照、李啟弘與員警逮捕之情，均坦
    承不諱，核與被害人乙○○於警詢中之指訴、證人黃維照、
    李啟弘於偵查中之證詞相符，並有贓物認領保管單 1紙在卷
    可稽，均可佐被告前開出於任意性之自白與事實相符，得採
    為認定事實之證據。本件事證明確，被告犯行已堪認定，應
    依法論科。
二、查被告行為後，刑法第2條及第33條業於94年2月 2日修正公
    布，95年7月1日起施行，其中第56條關於連續犯之規定已刪
    除，並修正第2條、第28條、第33條、第38條、第41條、第4
    2 條、第55條及第74條等規定。按行為後法律有變更者，適
    用行為時之法律，但行為後之法律有利於行為人者，適用最
    有利於行為人之法律，刑法第2條第1項定有明文。茲本條係
    規範行為後法律變更所生新舊法律比較適用之準據法，本身
    尚無新舊法比較之問題，於新法施行後，應一律適用新法第
    2條第1項之規定，為「從舊從輕」之比較，惟本件被告所涉
    刑法第 325條之法定刑並無修正，應適用之其他法律亦無修
    正，是無新舊法比較之問題，合先敘明。核被告所為係犯刑
    法第325條第1項搶奪罪（檢察官於起訴書中雖認被告於遭證
    人黃維照、李啟弘逮捕時有揮手而施以強暴脅迫之手段，而
    應論以同法第329條準強盜罪，然按刑法第329條準強盜罪之
    規定，將竊盜或搶奪之行為人為防護贓物、脫免逮捕或湮滅
    罪證而當場施強暴、脅迫之行為，視為施強暴、脅迫使人不
    能抗拒而取走財物之強盜行為，乃因準強盜罪之取財行為與
    施強暴、脅迫行為之因果順序，雖與強盜罪相反，卻有時空
    之緊密連接關係，以致竊盜或搶奪故意與施強暴、脅迫之故
    意，並非截然可分，而得以視為一複合之單一故意，亦即可
    認為此等行為人之主觀不法與強盜行為人之主觀不法幾無差
    異；復因取財行為與強暴、脅迫行為之因果順序縱使倒置，
    客觀上對於被害人或第三人所造成財產法益與人身法益之損
    害卻無二致，而具有得予以相同評價之客觀不法。故擬制為
    強盜行為之準強盜罪構成要件行為，雖未如刑法第 328條強
    盜罪之規定，將實施強暴、脅迫所導致被害人或第三人不能
    抗拒之要件予以明文規定，惟必於竊盜或搶奪之際，當場實
    施之強暴、脅迫行為，已達使人難以抗拒之程度，其行為之
    客觀不法，方與強盜行為之客觀不法相當，而得與強盜罪同
    其法定刑，司法院大法官會議釋字第 630號解釋及其理由即
    揭櫫此意旨，而依證人黃維照、李啟弘之證詞，被告僅係在
    遭其二人壓制時有掙扎，手揮了1、2下，證人黃維照、李啟
    弘二人並無因此受傷，更無因此而有不能抗拒之情形，仍順
    利將被告逮捕，是檢察官於本院審理中已經說明，被告之行
    為並無達使人不能抗拒之程度，而與強盜行為之客觀不法並
    無該當，並更正起訴法條為刑法第325條第1項普通搶奪罪，
    並經本院當庭諭知【見本院97年4月15日準備程序筆錄第1頁
    】，亦併此說明）。爰審酌被告前有如事實欄所載犯罪科刑
    ，有臺灣高等法院被告前案紀錄表可稽，雖未構成累犯，然
    素行不端，所搶得之財物雖僅201元及識別證1張，然對於被
    害人乙○○已造成精神上之恐懼，惟犯罪後已坦承犯行，與
    其犯罪之動機、手段、目的等一切情狀，量處如主文所示之
    刑。末查，被告於 95年6月30日即中華民國九十六年罪犯減
    刑條例96年7月16日施行前經本院發布通緝後，於97年3月27
    日始經通緝到案，有嘉義縣警察局朴子分局通緝（協尋）案
    件報告書可佐（附本院他字卷），是其犯罪雖於 96年4月24
    日之前，但難認合於中華民國九十六年罪犯減刑條例之規定
    而得予減刑，亦附此說明。
據上論斷，應依刑事訴訟法第273條之1 第1項、第299條第1項前
段，刑法第2條第1項前段、第325條第1項，判決如主文。
本案經檢察官陳重言到庭執行職務
中    華    民    國    97    年    4     月    30    日
                  刑事第四庭    法  官   黎惠萍
上正本證明與原本無異。
如不服本判決，應於判決送達後10日內向本院提出上訴狀（應抄
附繕本）。告訴人或被害人如對於本判決不服者，應具備理由請
求檢察官上訴，其上訴期間之計算係以檢察官收受判決正本之日
期為準。
                                書記官   張齡之
中    華    民    國    97    年    4     月    30    日
附錄本案論罪科刑法條全文
中華民國刑法第325條
（普通搶奪罪）
意圖為自己或第三人不法之所有，而搶奪他人之動產者，處 6月
以上5年以下有期徒刑。
因而致人於死者，處無期徒刑或 7年以上有期徒刑，致重傷者，
處3年以上10年以下有期徒刑。
第 1 項之未遂犯罰之。


司法院資訊處製作；財團法人民間司法改革基金會備份。
